【裁判字號】    89,訴,469
【裁判日期】    890619
【裁判案由】    詐欺
【裁判全文】
臺灣桃園地方法院刑事判決                          八十九年度訴字第四六九號
    公  訴  人  臺灣桃園地方法院檢察署檢察官
    被      告  乙○○
    選任辯護人  徐原本
右列被告因詐欺等案件，經檢察官提起公訴（八十九年度偵字第二六八三號），本院
判決如左：
    主    文
乙○○共同連續行使偽造私文書，足以生損害於他人，處有期徒刑壹年貳月。
偽造花旗銀行股份有限公司信用卡（卡號：0000000000000000號）上偽造「黃金山」
署押、偽造匯豐銀行股份有限公司信用卡（卡號：0000000000000000號）上偽造「陳
豪明」、（卡號：0000000000000000號）上偽造「林建順」署押、美國運通銀行股份
有限公司信用卡（卡號：000000000000000號）上偽造「吳德明」署押及如附表所示
各筆刷卡購物時所偽造「黃金山」、「陳豪明」名義簽帳單顧客存根聯各壹張及銀行
存根聯、特約商店存根聯上偽造之「黃金山」、「陳豪明」署押各貳枚均沒收。
    事    實
一、乙○○於民國八十九年二月初某日，在台北市○○○路與林森北路口之麥當勞速
    食店，結識姓名年籍皆不詳綽號「長腳」及「眼鏡」之二成年男子，三人謀以偽
    造之信用卡詐取財物，基於意圖為自己不法所有之概括犯意聯絡，由「長腳」提
    供渠所偽造之信用卡多張交由乙○○與「眼鏡」二人，由渠二人持往特約商店刷
    卡消費詐取財物，並約定將詐得之財物應交付「長腳」，而由「長腳」給付乙○
    ○一至二成之報酬；八十九年二月七日十五時許，乙○○與「眼鏡」二人持「長
    腳」所交付並已由乙○○在卡片上偽造「黃金山」署押之偽造信用卡一張（發卡
    銀行為花旗銀行，卡號：0000000000000000號，卡號持有人為丹麥國人，未扣案
    ），同至設於桃園縣桃園市○○路九十九號之泰一電氣股份有限公司（下稱泰一
    公司），共同二次隱瞞其等並無付款意願之事實，向泰一公司先後分次購買價值
    一萬八千九百九十九元之NOKIA牌行動電話一支（起訴書誤繕為二支）及價值一
    萬五千二百八十八元之國際牌行動電話一支，並由乙○○持前開偽造信用卡刷卡
    ，以複寫方式同時在簽帳單顧客存根聯、特約商店存根聯及銀行存根聯上偽造「
    黃金山」署押，一次完成三聯「黃金山」名義之簽帳單私文書，並持其中特約商
    店存根聯及銀行存根聯向特約商店泰一公司行使，表示其為黃金山本人，足以生
    損害於黃金山，並使泰一公司陷於錯誤而先後交付上開二支行動電話，而受財產
    上之損害，乙○○及「眼鏡」得逞後，即將二支行動電話交予「長腳」，並由「
    長腳」取得報酬三千五百元。八十九年二月十七日十八時許，乙○○再次夥同「
    眼鏡」，承上犯意，持「長腳」所交付予「眼鏡」，並已由「眼鏡」在卡片上偽
    造「陳豪明」署押之另張偽造信用卡（發卡銀行為匯豐銀行，卡號：0000000000
    000000，卡號持有人為美國人，未扣案）至泰一公司，向泰一公司表示欲購買價
    值一萬八千九百九十九元之NOKIA牌行動電話一支，並由「眼鏡」出示前揭偽造
    信用卡刷卡，並以複寫方式同時在簽帳單顧客存根聯、特約商店存根聯及銀行存
    根聯上偽造「陳豪明」署押，一次完成三聯「陳豪明」名義之簽帳單私文書，並
    持其中特約商店存根聯及銀行存根聯向特約商店泰一公司行使，表示其為陳豪明
    本人，足以生損害於陳豪明，並使泰一公司陷於錯誤正欲交付行動電話之際，幸
    經泰一公司店長甲○○發覺信用卡有異，加以詢問，二人心虛，乃各自倉惶逃逸
    ，致未得逞，乙○○嗣經警在桃園市○○路八十一號芷園餐廳廁所查獲，並在其
    身上扣得已足生損害於林建順及吳德明其人之已經乙○○偽造「林建順」及「吳
    德明」名義署押之信用卡二張（發卡銀行分別為匯豐銀行（卡號：000000000000
    0000）、美國運通銀行，（卡號：000000000000000號），而「眼鏡」則乘隙逃
    逸。
二、案經桃園縣警察局桃園分局報請臺灣桃園地方法院檢察署檢察官偵查起訴。
    理    由
一、訊據被告乙○○固坦承有於右揭時地與綽號「長腳」及「眼鏡」等成年男子謀議
    ，及與綽號「眼鏡」之人，多次持偽造之信用卡至泰一公司刷卡消費，惟否認有
    不法所有意圖，辯稱：八十九年一月中旬，綽號「長腳」之成年男子曾向伊借款
    一萬餘元，因之「長腳」交付信用卡給伊刷卡，係為清償對伊所負之債務，伊實
    無不法所有意圖，又扣案之匯豐銀行、美國運通銀行信用卡上之「林建順」、「
    吳德明」署押，係綽號「眼鏡」所偽造云云。
二、經查，右揭事實業據被告於警訊及偵查中坦承不諱，核與證人即泰一公司職員張
    雅晴、甲○○之證述情節相符，並有消費簽帳單影本二紙在卷及信用卡二張扣案
    可稽，被告犯行，事證明確。至被告雖辯稱渠並無不法所有意圖，渠持用偽造信
    用卡刷卡，係因「長腳」向伊借款，為清償對伊所負債務，該三千五百元即是清
    償借款，並非報酬云云。然查，被告究係何時結識「長腳」、「眼鏡」二人，於
    警訊時供稱係八十九年一月三十日在台北市一處麥當勞速食店認識的（見八十九
    年偵字第二六八三號卷第八頁），偵查中則改稱：「八十八年十二月份以後就沒
    有工作，今年過年（初三）才來台北（按國曆為二月七日），八十九年二月某日
    在台北市○○○路與林森北路口麥當勞認識「眼鏡」，他們說如果要賺錢，約定
    由「長腳」（台語）提供信用卡，我們去消費後，把東西交給他，他會給我們一
    至二成的佣金」（見前揭偵卷第二十五頁反面），而於本院審理時則再改稱渠係
    八十九年一月中旬時上台北時才認識的（見本院八十九年四月十一日審理筆錄）
    ，則被告究係何時認識「長腳」、「眼鏡」，其供述前後不一，已有矛盾，又依
    被告所述其係今年過年初三（即二月七日）始至台北，則被告如何於一月中旬借
    款予「長腳」？且借款之說，被告於警訊、偵查均未述及，直至檢察官起訴，本
    院審理時，始為此項辯解，其提出之時點亦屬可疑，況依被告所述，渠係於八十
    九年初某不詳時日結識「長腳」、「眼鏡」之人，於結識當日即借款予「長腳」
    一萬餘元，衡情以被告自承其係至北部謀職，身上當無多餘之金錢，且其對於「
    長腳」、「眼鏡」之真實姓名至今尚且不知，平日亦均係由「長腳」以行動電話
    與被告連絡，為被告所自承，則以被告對於連姓名、年籍、居住處所均不詳之人
    ，豈有於結識之當日即慨然借予一萬餘元代為埋單付帳之理，況長腳所交付之三
    千五百元係給予被告作為詐得行動電話之報酬，已據被告於警訊及偵查時供承在
    卷，被告於本院審理時翻異前詞，無非圖卸之詞，並無可採。又扣案發卡銀行為
    匯豐銀行（卡號：0000000000000000）信用卡上「林建順」署押，及美國運通銀
    行（卡號：000000000000000號）信用卡上「吳德明」署押，為被告所偽造，已
    經被告於警訊時供承在卷（見前揭偵卷第十頁），而被告在警訊時所為之供述均
    屬實在，並無受脅迫等語，復為被告陳明在卷，則其於本院審理時推翻前供，實
    屬避重就輕之詞，亦無可參。
三、核被告持綽號「長腳」所提供之信用卡，於其上偽造「黃金山」、「林建順」、
    「吳德明」署押，並先後於八十九年二月七日及同年二月十七日，與「眼鏡」二
    人共同至泰一公司刷卡消費，於簽帳單上偽造「黃金山」、「陳豪明」署押，均
    足以生損害於黃金山及陳豪明其人，又被告與「眼鏡」主觀上並無付款之意願，
    而分持該簽帳三聯單中之特約商店存根聯及銀行存根聯交付特約商店泰一公司，
    表示其為黃金山或陳豪明本人，使泰一公司第一、二次陷於錯誤而交付行動電話
    二支既遂，第三次發覺有異而未遂，核其所為係犯刑法第二百十六條、第二百十
    條、第三百三十九條第一項及第三項之罪；被告多次偽造「黃金山」、「林建順
    」、「吳德明」署押於偽造之信用卡上，及其與「眼鏡」共同偽造「黃金山」、
    「陳豪明」署押於簽帳單上之行為，其偽造署押為偽造私文書之部分行為，而偽
    造私文書後復持以行使，偽造私文書之低度行為為行使之高度行為所吸收，均不
    另論罪，公訴人認應論以刑法第二百十七條第一項之罪，尚有誤會；又被告多次
    行使偽造私文書及多次詐欺取財既遂、未遂，均時間緊接，罪名相同，顯係基於
    概括犯意反覆為之，為連續犯，應依刑法第五十六條規定，分別從一重之行使偽
    造私文書罪及詐欺取財既遂罪處斷，並均依法加重其刑，所犯行使偽造私文書罪
    及詐欺取財罪間，有方法、結果之牽連關係，應依刑法第五十五條牽連犯規定，
    從一重之行使偽造私文書罪處斷。被告與綽號「長腳」及「眼鏡」之成年男子間
    ，有犯意聯絡與行為分擔，均為共同正犯。爰審酌被告並無犯罪前科，年富力壯
    ，不思自食其力，貪取他人財物，不勞而獲之心態極為可議，惟其犯罪所得之財
    物尚非至鉅，且犯罪後坦承犯行，知所悔悟等一切情狀，量處如主文所示之刑。
四、如附表所示各筆刷卡購物時所偽造之「黃金山」、「陳豪明」名義簽帳單顧客存
    根聯各一張，屬被告與共犯所有因犯罪所得之物，雖未扣案，但既無證據資以證
    明業已滅失，爰依刑法第三十八條第一項第三款，宣告沒收；至於其上偽造之「
    黃金山」、「陳豪明」署押則毋庸為重複沒收之諭知。另偽造信用卡上「黃金山
    」、「陳豪明」、「林建順」、「吳德明」署押上各一枚及前開三筆簽帳單之銀
    行存根聯、特約商店存根聯上偽造之「黃金山」、「陳豪明」署押各二枚，應依
    刑法第二百十九條為沒收之宣告，至扣案偽造匯豐銀行及美國運通銀行信用卡雖
    為共犯「長腳」所有交予被告預備供犯罪所用，已據被告陳明，然刑法詐欺罪並
    無處罰預備犯之規定，依法自不得諭知沒收。
據上論斷，依刑事訴訟法第二百九十九條第一項前段，刑法第二十八條、第五十五條
、第五十六條、第二百十六條、第二百十條、第三百三十九條第一項、第三十八條第
一項第三款、第二百十九條，罰金罰鍰提高標準條例第一條前段，判決如主文。
本案經檢察官張尹敏到庭執行職務。
中        華        民        國    八十九    年    六    月    十九    日
                                臺灣桃園地方法院刑事第一庭
                                    法  官  黃  斯  偉
右正本證明與原本無異。
如不服本判決，應於判決送達後十日內向本院提出上訴狀( 應附繕本 )，上訴於
臺灣高等法院。
                                    書記官  薛  淑  玲
中        華        民        國    八十九    年    六    月   二十六   日
附論罪科刑依據之法條：
刑法第二百十六條
行使第二百十條至第二百十五條之文書者，依偽造、變造文書或登載不實事項或使登
載不實事項之規定處斷。
刑法第二百十條
偽造、變造私文書，足以生損害於公眾或他人者，處五年以下有期徒刑。
刑法第三百三十九條：
意圖為自己或第三人不法之所有，以詐術使人將本人或第三人之物交付者，處五年以
下有期徒刑、拘役或科或併科一千元（已提高十倍為一萬元）以下罰金。
以前項方法得財產上不法之利益或使第三人得之者，亦同。
前二項之未遂犯罰之。
附表：
┌─────────┬────────┬───────┬────────┬───────┐
│犯  罪  時  間    │地        點    │特  約  商  店│詐欺所得財物    │  備  註      │
├─────────┼────────┼───────┼────────┼───────┤
│八十九年二月七日  │桃園縣桃園市復興│泰一電氣股份有│價值一萬八千九百│由乙○○偽簽「│
│十五時十九分      │路九十九號      │限公司        │九十九元行動電話│黃金山」署押  │
├─────────┼────────┼───────┼────────┼───────┤
│八十九年二月七日  │桃園縣桃園市復興│泰一電氣股份有│價值一萬五千二百│由乙○○偽簽「│
│十五時二十一分    │路九十九號      │限公司        │八十八元行動電話│黃金山」署押  │
├─────────┼────────┼───────┼────────┼───────┤
│八十九年二月十七日│桃園縣桃園市復興│泰一電氣股份有│價值一萬八千九百│由「眼鏡」偽簽│
│十八時零六分      │路九十九號      │限公司        │九十九元行動電話│「陳豪明」署押│
└─────────┴────────┴───────┴────────┴───────┘


司法院資訊處製作；財團法人民間司法改革基金會備份。
